【裁判字號】    95,交聲,62
【裁判日期】    950523
【裁判案由】    違反道路交通管理處罰條例聲明異議
【裁判全文】
臺灣士林地方法院交通事件裁定          95年度交聲字第62號
原處分機關  臺北市交通事件裁決所
異議人  即
受處分  人  甲○○
上列異議人即受處分人因違反道路交通管理處罰條例案件，對於
臺北市交通事件裁決所94年12月1 日所為北市裁三字第裁22-AEB
327321號處分（原舉發案號：北市警交大字第AEB327321 號），
聲明異議，本院裁定如下：
    主  文
原處分撤銷。
甲○○汽車駕駛人，行經有燈光號誌管制之交岔路口闖紅燈，處
罰鍰新臺幣伍仟肆佰元，並記違規點數點。
    理  由
一、按汽車駕駛人，行經有燈光號誌管制之交岔路口闖紅燈者，
    處新臺幣（下同）1,800 元以上5,400 元以下罰鍰；又汽車
    駕駛人有前開規定之情形者，除處罰鍰外，並記違規點數3
    點，道路交通管理處罰條例第53條、第63條第1 項第3 款分
    別定有明文。次按，行為人有違反道路交通管理處罰條例之
    情形，經當場舉發者，應將填記駕駛人或行為人姓名﹑性別
    ﹑出生年月日﹑地址﹑身分證統一號碼及車主姓名、地址、
    車牌號碼﹑車輛種類之舉發違反道路交通管理事件通知單（
    以下簡稱通知單）交付受處分人之駕駛人或行為人簽名、蓋
    章收受之，其拒絕簽章者，並記明其事由，視為已收受，道
    路交通管理事件統一裁罰基準及處理細則第11條第1 項第1
    款前段亦有明定。
二、原處分意旨略以：異議人即受處分人甲○○駕駛車號3G-838
    9 號自用小客車，於民國94年8 月28日中午13時23分沿臺北
    市○○○路○ 段14巷行駛至該巷中山北路巷口，於號誌狀況
    為紅燈時右轉違規，經臺北市政府警察局士林分局攔車稽查
    ，依法製單舉發「紅燈右轉」之違規行為，爰依違反道路交
    通管理處罰條例第53條第1 項之規定，處罰鍰新臺幣5,400
    元整。
三、異議意旨略以：異議人即受處分人甲○○僅有「黃燈右轉」
    之事實，並未有舉發通知單上所列於上揭路口闖紅燈之情狀
    ，異議人不服該處分，原處分顯有錯誤，為此狀請本院撤銷
    原處分云云。
四、經查：
  (一)受處分人於上揭時、地為警舉發「駕車行經有燈光號誌管制
    之交岔路口闖紅燈」之違規，舉發單位員警係以違反道路交
    通管理處罰條例第53條規定為由，當場製單舉發，詎受處分
    人當場拒絕簽章收受，舉發人記明事由於通知單上，並交予
    受處分人，有該通知單一紙附卷可稽，是依違反道路交通管
    理事件統一裁罰基準及處理細則第11條第1 項第1 款前段之
    規定，視為受處分人已收受通知。嗣受處分人向原處分機關
    提出異議，經原處分機關函請原舉發單位即臺北市政府警察
    局士林分局調查後，依據受處分人陳述理由研判結果，認定
    受處分人確有前開違規行為，乃依道路交通管理處罰條例第
    53條、違反道路交通管理事件統一裁罰基準表等規定，裁處
    罰鍰5,400 元，異議人復於94年12月14日收受裁決書之送達
    後，於20日內之94年12月26日聲明異議，此有臺北市政府警
    察局舉發違反道路交通管理事件通知單1 紙、臺北市政府警
    察局士林分局95年1 月3 日北市警士分交字第0943 5128300
    號函、臺北市交通事件裁決所94年12月1 日北市裁三字第裁
    22-AEB327321號違反道路交通管理事件裁決書1 紙、臺北市
    交通事件裁決所送達證書1 紙在卷可稽，復為受處分人所不
    爭執，上開程序事項堪予認定。
  (二)受處分人固矢口否認有何「紅燈右轉」之違規事實，惟異議
    人駕駛車牌號碼3G-8389 號之自用小客車，於上開時、地違
    規紅燈右轉之事實，業據證人即舉發員警乙○○到庭結證略
    以：本件違規是伊舉發的，當天的情形是伊騎駛機車沿臺北
    市○○○路○ 段南往北方向行駛，欲返回天母派出所，途經
    中山北路7 段14巷前，由於伊行進的南北向之交通號誌為綠
    燈，嗣伊往前繼續行駛時，即發現受處分人所駕駛之車輛自
    中山北路7 段14巷巷口（即東西向）駛出後右轉，舉發員警
    立即上前攔停舉發，並於中山北路7 段34號處追及並攔停受
    處分人，請受處分人回頭檢視該巷口中山北路方向之交通號
    誌為綠燈無誤後，告知其有違規紅燈右轉之事實，始依法製
    單舉發。則依證人乙○○上開所證，受處分人確於上揭時、
    地有「駕車行經有燈光號誌管制之交岔路口闖紅燈」之違規
    事實。再者，證人與異議人夙無仇怨，復在偽證重典之心理
    壓力下具結作證，當無刻意誣陷異議人，致己身陷偽證重典
    之理，證人即舉發員警乙○○上開所證，即堪採信。
  (三)受處分人雖又以當日係因交通號誌變換，其僅有闖黃燈右轉
    等情詞置辯，惟查：舉發地點之交通號誌為紅黃綠燈號之三
    時相交通號誌，並無設置指示車輛行進方向之箭頭導向綠燈
    燈號，亦據證人乙○○結證明確；又證人乙○○舉發受處分
    人違規事實時，是以臺北市○○○路○ 段行向的號誌作為判
    斷標準，且是確認中山北路南北向號誌為綠燈之狀態下，受
    處分人猶自臺北市○○○路○ 段14巷之東西向右轉中山北路
    ，才會進行攔停舉發；而當南北向之號誌為綠燈時，東西向
    號誌必已變換為紅燈無誤，此係前開中山北路7 段與該路段
    14巷號誌變換之定則，是證人乙○○舉發當時並不至於發生
    黃燈右轉車輛遭誤判闖紅燈之情形，亦據證人員警乙○○結
    證在卷。是受處分人仍執詞辯稱當時伊係黃燈右轉云云，尚
    難採信。從而，本件事證明確，受處分人前開違規行為堪予
    認定。
  (四)再依道路交通管理處罰條例第89條規定，法院受理有關交通
    事件，準用刑事訴訟法之規定，且依刑事訴訟法第370 條前
    段規定：「由被告上訴或為被告之利益而上訴者，第二審法
    院不得諭知較重於原審判決之刑」，即所謂「不利益變更禁
    止原則」，惟該原則僅限於原判決適用法條並無不當時始有
    其適用，苟原判決有適用法條不當之情形時，第二審法院即
    得撤銷原判決，另為適法之判決而諭知較重原審之刑，此參
    諸刑事訴訟法第370 條後段自明。再觀之依道路交通案件處
    理辦法第20條規定：「交通法庭認為聲明異議有理由或聲明
    異議雖無理由而原處分不當或違法者，應以裁定將原處分經
    聲明異議部分撤銷，並自為裁定」，足徵原裁決機關之處分
    如有不當或違法時，交通法庭自應撤銷原處分，另為適法之
    裁定。受處分人駕駛汽車確有行經有燈光號誌管制之交岔路
    口闖紅燈之違規行為，俱如前述，原處分機關依道路交通管
    理處罰條例第53條第1 項之規定，裁處5,400 元之罰鍰，固
    非無見，惟依同條例第63條第1 項第3 款規定，行為人有違
    反第53條規定之行為者，除依原條款處罰鍰外，並予記違規
    點數3 點，而本件依卷附原處分機關裁決書，原處分機關漏
    未於裁決書之處罰主文欄內記載並予記受處分人違規點數3
    點，自難認為允洽。從而，本件異議人之異議雖無理由，惟
    原處分既有前開瑕疵可指，自應由本院依道路交通案件處理
    辦法第20條前段之規定撤銷原處分，並依法自為裁定如主文
    第2 項所示，以資適法。
五、據上論斷，應依道路交通案件處理辦法第20條前段之規定，
    裁定如主文。
中    華    民    國    95    年    5     月    23    日
                  交通法庭法  官  許辰舟
以上正本證明與原本無異
如不服本裁定應於送達後5日內向本院提出抗告狀
                           書記官  洪忠改
中    華    民    國    95    年    5     月    23    日


司法院資訊處製作；財團法人民間司法改革基金會備份。
